【裁判字號】    97,裁,5155
【裁判日期】    971127
【裁判案由】    有關教育事務
【裁判全文】
最  高  行  政  法  院  裁  定
                                      97年度裁字第5155號
抗  告  人  甲○○
上列抗告人與相對人國立中央大學間有關教育事務事件，對於中
華民國97年9月24日臺北高等行政法院97年度訴字第844號裁定，
提起抗告，本院裁定如下：
    主  文
抗告駁回。
抗告訴訟費用由抗告人負擔。
    理  由
一、本件抗告人為相對人管理學院企業管理學系副教授，因認「
    國立中央大學教師評鑑準則」與「國立中央大學管理學院教
    師評鑑施行細則」等相關規定違反大學法及教師法，向相對
    人教師申訴評議委員會（下稱相對人申評會）提起申訴，經
    民國（下同）96年12月28日評議決定「申訴不受理」在案，
    抗告人復向教育部中央教師申訴評議委員會（下稱教育部教
    師申評會）提起再申訴，亦遭駁回，遂提起本件行政訴訟，
    聲明請求：撤銷國立中央大學教師評鑑準則第3條第1項規定
    ，暨撤銷96年底相對人已完成之第1次評鑑及撤銷相對人對
    抗告人申訴之評議。
二、本件原裁定以：（一）有關抗告人請求撤銷國立中央大學教
    師評鑑準則第3條第1項規定乙節，經查惟教師評鑑係大學依
    大學法第21條應建立之制度，旨在確保大學教學品質與提升
    學術研究水準，非專為造成教師不利益所設；且國立中央大
    學教師評鑑準則作為相對人教師評鑑制度之準繩，乃一抽象
    、通案性之規定，亦非學校或主管教育行政機關對教師個人
    所為之具體、個案措施。本件抗告人並未遭受相對人處以任
    何措施（行政處分），僅因不服前開教師評鑑準則而提出申
    訴、再申訴均遭決定不受理，抗告人復提起本件撤銷之訴，
    仍為起訴不合法，應予駁回。（二）有關抗告人請求撤銷相
    對人96年底之第1次評鑑及撤銷相對人對抗告人申訴評議乙
    節，經查：抗告人已表明拒絕受評；且相對人管理學院96學
    年度第4次院教師評審委員會會議記錄第14案決議2記載：「
    基於法令周延及當事人權益審慎評估，同意企管系97.2.19
    教評會決議，暫不處理甲○○教師之教師評鑑審核。」等語
    。由上可知，相對人並未對抗告人完成評鑑，則該教師評鑑
    之作為，對於抗告人而言，尚未產生，亦即並未發生教師法
    第29條第1項所稱之違法不當措施，或行政訴訟法第4條第1
    項之違法不當處分，難謂抗告人法律上權益已受損害。從而
    抗告人對之提起申訴、再申訴既非合法，復提起本件撤銷訴
    訟，亦為起訴不合法，應予駁回。
三、本院按：國立中央大學教師評鑑準則及國立中央大學管理學
    院教師評鑑施行細則為法規命令，係作為相對人教師評鑑制
    度之準繩，乃一抽象、通案性之規定，尚非學校或主管教育
    行政機關對教師個人所為之具體、個案措施，自不得直接訴
    請撤銷上開抽象之法規命令。次查相對人管理學院96學年度
    第4次院教師評審委員會會議記錄第14案決議2記載：「基於
    法令周延及當事人權益審慎評估，同意企管系97.2.19教評
    會決議，暫不處理甲○○教師之教師評鑑審核。」等語。由
    上可知，相對人並未對抗告人完成評鑑，故原裁定以尚未對
    於抗告人發生教師法第29條第1項所稱之違法不當措施，或
    行政訴訟法第4條第1項之違法不當處分，難謂抗告人法律上
    權益已受損害等由，據以駁回抗告人此部分之訴，尚無不合
    。至抗告意旨另以相對人97年5月27日第5次教評會決議已決
    議抗告人須比照未通過評鑑者再為評鑑，且相對人97年6月
    10日新修正之評鑑準則第5條之6規定，未於期限內接受評鑑
    者視為未通過乙節，抗告人並未提出任何證據佐證，尚嫌無
    據。且抗告人上開主張縱屬非虛，亦僅生抗告人得對相對人
    97年5月27日之決議另行請求救濟之問題，對本件相對人暫
    不處理抗告人教師評鑑之決議不得聲明不服之結論，尚無影
    響。綜上，原裁定並無不合，抗告意旨猶執詞不服求為廢棄
    ，難認有理由，應予駁回。
四、據上論結，本件抗告為無理由。依行政訴訟法第104條、民
    事訴訟法第95條、第78條，裁定如主文。
中    華    民    國    97    年    11    月    27    日
                    最高行政法院第二庭
                        審判長法官  高  啟  燦
                              法官  林  茂  權
                              法官  曹  瑞  卿
                              法官  黃  合  文
                              法官  廖  宏  明
以  上  正  本  證  明  與  原  本  無  異
中    華    民    國    97    年    11    月    27    日
                              書記官  彭  秀  玲


司法院資訊處製作；財團法人民間司法改革基金會備份。
